臺灣桃園地方法院民事判決　　　　　　 99年度簡上字第226號
上　訴　人　羅銀雀
被上訴人　　瞿戴阿市
訴訟代理人　楊　揚律師
複 代 理人　李淑寶律師
上列當事人間請求遷讓房屋等事件，上訴人對於中華民國99年9
月29日臺灣桃園地方法院桃園簡易庭99年桃簡字第894 號第一審
判決提起上訴，本院於100 年2 月22日辯論終結，判決如下：
    主  文
上訴駁回。
第二審訴訟費用由上訴人負擔。
    事實及理由
一、按代理人雖未以本人名義或明示以本人名義為法律行為，惟
    實際上有代理本人之意思，且為相對人所明知或可得而知者
    ，自仍應對本人發生代理之效力，此即所謂之「隱名代理」
    （最高法院民國92年度台上字第1064號判決意旨參照）。查
    ，本件門牌號碼為桃園縣八德市○○街26號11樓建物（以下
    簡稱：系爭房屋）之所有權人係被上訴人之事實，為上訴人
    所不爭執。訴外人瞿榮昌於民國98年7 月23日將系爭房屋出
    租予上訴人時，雖係以訴外人瞿榮昌名義簽訂系爭房屋之租
    賃契約書（見原審卷第11頁至第13頁，以下簡稱：系爭租賃
    契約），而未以上訴人之名義為之，惟訴外人瞿榮昌於將系
    爭房屋出租予上訴人時，已向上訴人表明伊係代理被上訴人
    出租系爭房屋，上訴人當時亦已知悉上情，為兩造所不爭執
    （見本院卷第70頁正頁、背頁）。是訴外人瞿榮昌於98年7
    月23日以其個人名義簽訂系爭租賃契約，將系爭房屋出租予
    上訴人之行為，對被上訴人發生代理之效力，核先敘明。
二、上訴人上訴主張：
（一）上訴人向被上訴人承租系爭房屋後，被上訴人將系爭房屋
      交予被上訴人時，系爭房屋已有相當時日無人居住，水電
      、瓦斯費用欠繳1 年多，遭斷水、斷電，經上訴人補繳後
      始恢復正常使用；且系爭房屋有多處玻璃窗之玻璃破損、
      油漆斑駁脫落、熱水器故障、大門旋轉油壓開關壞掉等之
      瑕疵，被上訴人於簽約前允諾會加以修補，惟被上訴人於
      交屋後均未見處理，是被上訴人並未依合於約定使用狀態
      將系爭房屋交予上訴人使用。又系爭租賃契約內容應包括
      使用大樓電梯之權利，惟上訴人於搬家當日，被上訴之子
      瞿榮昌向上訴人表示借不到地下室遙控器，致搬家公司無
      法逕將車輛駛至地下室電梯口，而需繞經大樓中庭搬運，
      使上訴人額外增加時間、勞力等費用之支出，並多支出搬
      運工人之工資新台幣（下同）3,000 元；許多大型傢俱亦
      因無法使用電梯，搬運不易而受損。
（二）被上訴人佔用地下室2 個子母停車位，並以每個子母停車
      位每月900 元出租予其娘家之人使用，卻令上訴人負擔管
      理費及公共電費，顯不合理。又系爭房屋於租賃期間，進
      行由桃園縣政府提撥經費由陸光四村管理委員會發包之整
      修工程，並搭蓋鷹架圍起帆布，致使上訴人有長達9 個月
      的時間無法充分享受日照權，已嚴重影響上訴人之身體健
      康及居住品質。前揭情事，均非上訴人於租賃關係成立時
      所得預料，是請鈞院依民法第227 條之2 規定，酌減系爭
      房屋之租金至合理之程度。
（三）又被上訴人遲未解決系爭房屋大門旋轉油壓開關壞掉問題
      ，致上訴人不能以一般正常使用方法開關大門，而需加倍
      使用力氣，致上訴人手部受傷，日後需長期復健，使上訴
      人身心受創嚴重。是上訴人請求被上訴人應賠償3 萬元之
      精神慰撫金，並主張與被上訴人請求之租金互相抵銷。
（四）並聲明：(1)原判決不利於上訴人部分廢棄。(2)上開廢棄部
      分，被上訴人在第一審簡易之訴駁回。
三、被上訴人抗辯稱：
（一）上訴人所稱系爭房屋於交屋時有瓦斯爐管線漏氣、油漆斑
      駁脫落、紗門紗窗變形破裂、破洞、排水管堵塞不通、水
      龍頭漏水等瑕疵，被上訴人否認之，上訴人應舉證證明之
      。
（二）上訴人罹患雙手腕隧道症候群，依診斷書所載，係上訴人
      長期從事看護工作，需經常雙手用力搬、抱病人及翻床、
      拍背所造成，是上訴人稱係因系爭房屋大門旋轉油壓開關
      壞掉，致伊需用力開關大門所致云云，顯然不實。
（三）系爭房屋所屬大樓由陸光四村管理委員會發包進行整修工
      程，並非可歸責於被上訴人之事由，縱認有影響上訴人享
      受日照之權利，亦與被上訴人無關，並不構成減少租金之
      理由。
（四）系爭租賃契約不包含使用地下室停車位，上訴人並未負擔
      使用停車位之費用；至電費收據上記載「分攤公共電費」
      ，乃指大樓及社區公共空間及設備，如廊道、電梯等電氣
      設備之使用電費，與使用停車位無關，故未使用停車位者
      即不負擔地下室之電費。
（五）上訴人主張伊搬家時因車輛無法直接到達地下室，致額外
      增加支出3,000 元，並有大型傢俱因而毀損致不堪使用乙
      節，被上訴人否認之，上訴人應舉證證明之。又依常情而
      言，縱無地下室遙控器可資開啟，上訴人亦可要求大樓管
      理員協助開啟，是上訴人所言顯然採信。
（六）並聲明：上訴駁回。
四、本件被上訴人起訴主張伊於98年7 月23日將其所有之系爭房
    屋出租予上訴人，租賃期間約定自98年7 月21日起至100 年
    6 月20日為止，約定租金每月7,450 元（包含租金7,000 元
    及管理費450 元）、押租金為14,000元，應於每月21日前繳
    納。詎上訴人於98年12月給付租金3,725 元後，自99年1 月
    起即未依約給付租金，經抵充前已給付之押租金14,000元後
    ，尚積欠2 期以上租金，經被上訴人於99年5 月17日寄發存
    證信函催告上訴人給付積欠之租金，惟上訴人於收受前開存
    證信函後仍置之不理，被上訴人乃於同年6 月10日寄發存證
    信函通知上訴人為終止系爭租賃契約之意思表示。惟上訴人
    於系爭租賃契約終止後，仍繼續無權占用系爭房屋，受有相
    當於租金之利益，致被上訴人受有損害。被上訴人爰依所有
    權人之物上請求權、租賃、不當得利等法律關係，請求上訴
    人應遷讓返還系爭房屋、清償積欠之租金40,975元，及自99
    年7 月1 日起至遷讓交還系爭房屋之日止，按月給付所受相
    當於租金之不當得利7,450 元等語。上訴人則以被上訴人將
    系爭房屋交予上訴人使用時，有多處玻璃窗之玻璃破損、油
    漆斑駁脫落、熱水器故障、大門旋轉油壓開關壞掉等之瑕疵
    ，被上訴人均未加以修補，上訴人並因大門旋轉油壓開關壞
    掉，而需用力開關大門，致上訴人手部受傷，被上訴人應賠
    償上訴人3 萬元之精神慰撫金，並與被上訴人請求之租金抵
    銷；又被上訴人佔用地下室停車位，並出租予其娘家之人使
    用，卻令上訴人負擔管理費及公共電費，顯不合理；另系爭
    房屋於租賃期間，系爭房屋所屬之大樓進行整修工程，並搭
    蓋鷹架圍起帆布，致使上訴人無法充分享受日照權，是請本
    院酌減系爭房屋之租金至合理之程度等語，資為抗辯。
五、得心證之理由：
（一）本件被上訴人於原審起訴主張伊於98年7 月23日將系爭房
      屋出租予上訴人，租賃期間自98年7 月21日起至100 年6
      月20日止，租金每月7,450 元（包含租金7,000 元及管理
      費450 元）、押租金為14,000元，上訴人應於每月21日前
      繳納；然上訴人於98年12月給付租金3,725 元後，自99年
      1 月起即未依約給付租金，經抵充前已給付之押租金14,0
      00元後，尚積欠2 期以上租金，經被上訴人於99年5 月17
      日寄發存證信函催告上訴人給付積欠之租金，惟上訴人於
      收受前開存證信函後仍未繳交積欠之租金，被上訴人乃於
      同年6 月10日寄發存證信函通知上訴人為終止系爭租賃契
      約之意思表示之事實，已據被上訴人於原審提出99年5 月
      17日桃園二支郵局第332 號存證信函影本1 紙、99年6 月
      10日桃園二支第369 號存證信函影本1 紙、房屋租賃契約
      書影本1 份等為證（見原審卷第9 頁至第13頁），並為上
      訴人所不爭執。是被上訴人前開主張之事實，自堪信為真
      實可採。
（二）按「稱租賃者，謂當事人約定，一方以物租與他方使用收
      益，他方支付租金之契約。」、「承租人應依約定日期，
      支付租金；無約定者，依習慣；無約定亦無習慣者，應於
      租賃期滿時支付之。如租金分期支付者，於每期屆滿時支
      付之。如租賃物之收益有季節者，於收益季節終了時支付
      之。」、「租賃物為房屋者，遲付租金之總額，非達2 個
      月之租額，不得依前項之規定，終止契約。其租金約定於
      每期開始時支付者，並應於遲延給付逾2 個月時，始得終
      止契約。」民法第421 條第1 項、第439 條、第440 條第
      2 項分別定有明文。經查：
    1.系爭房屋每月之租金為7,450 元，上訴人於98年12月僅給
      付部分租金3,725 元，尚欠3,725 元未付，另上訴人自99
      年1 月起即未依約給付租金，是自99年1 月起至5 月止，
      上訴人尚積欠37,250元之租金未付，且已達2 期以上租金
      之事實，為兩造所不爭執。是被上訴人先於99年5 月17日
      以桃園二支郵局第332 號存證信函催告上訴人給付積欠之
      租金，於上訴人催告期滿後仍未繳交積欠之租金，再於99
      年6 月10日以桃園二支郵局第369 號存證信函通知上訴人
      以該存證信函之送達為終止系爭租賃契約之意思表示，即
      屬合法。
    2.按押租金之主要目的在於擔保承租人履行租賃債務，故租
      賃關係消滅後，承租人如有欠租或其他債務不履行時，其
      所交付之押租金，發生當然抵充之效力。而於抵充後，猶
      有餘額，始生返還押租金之問題（最高法院87年度台上字
      第1631號判決意旨參照）。查，上訴人於被上訴人合法終
      止系爭租賃契約前，共積欠37,250元租金未付之事實，已
      如前述，扣除上訴人於簽約時所繳交之押租金14,000元後
      ，上訴人所積欠之租金總額為26,975元。從而，被上訴人
      請求上訴人給付於系爭租賃契約存續期間所積欠之租金26
      ,975元，為有理由，應予准許。
（三）次按「承租人於租賃關係終止後，應返還租賃物。」民法
      第455 條前段定有明文。查，系爭租賃契約既經被上訴人
      合法終止，已如上述，則被上訴人依前開規定，請求上訴
      人遷讓返還系爭房屋，洵屬有據。
（四）復按無法律上原因占有他人之房屋，可能獲得相當於租金
      之利益，並致房屋所有權人受有同額之損害，此為社會通
      常之觀念，房屋所有權人自得依不當得利之法則，請求占
      有人返還相當於租金之利益；又承租人於租約屆滿後，未
      將租賃物返還於出租人時，應按照租值賠償相當於租金之
      損害。查，兩造之租賃關係既因租期屆滿而消滅，則上訴
      人於被上訴人合法終止系爭租賃契約後仍繼續占有系爭房
      屋，即屬無法律上之原因而受有相當於租金之利益，並致
      原告受損。依上開說明，被上訴人即得按照兩造原約定之
      租金數額請求上訴人返還其所受之不當得利。從而，被上
      訴人請求上訴人應自99年7 月1 日起至遷讓返還系爭房屋
      之日止，按月給付7,450 元，即屬有據。
（五）再按當事人主張有利於己之事實者，就其事實有舉證之責
      任。民事訴訟法第277 條定有明文。又按租賃關係存續中
      ，租賃物如有修繕之必要，應由出租人負擔者，承租人得
      定相當期限，催告出租人修繕，如出租人於其期限內不為
      修繕者，承租人得終止契約或自行修繕而請求出租人償還
      其費用或於租金中扣除之。民法第430 條亦有明文規定。
      上訴人雖主張被上訴人將系爭房屋交予上訴人使用時，有
      多處玻璃窗之玻璃破損、油漆斑駁脫落、熱水器故障、大
      門旋轉油壓開關壞掉等之瑕疵，被上訴人均未加以修補，
      上訴人並因大門旋轉油壓開關壞掉，而需用力開關大門，
      致上訴人手部受傷，被上訴人應賠償上訴人3 萬元之精神
      慰撫金，並與被上訴人請求之租金抵銷云云；惟上訴人所
      主張之前開各項瑕疵已為被上訴人所否認，上訴人復無法
      舉證以實其說，則上訴人主張之前開各項瑕疵是否存在，
      已非無疑。且退步言之，縱認上訴人所主張之前開各項瑕
      疵存在，並為被上訴人所應負責修繕，依前開民法第430
      條規定，上訴人應將上開瑕疵情形通知被上訴人，並限期
      催告被上訴人修繕，如被上訴人屆期仍不修繕瑕疵，上訴
      人得於自行修繕後向被上訴人請求償還修繕費用或自每月
      應繳付予被上訴人之租金中予以扣抵，而非作為拒絕繳納
      租金之理由。是上訴人前開主張，尚非可採。
（六）上訴人另主張被上訴人佔用地下室停車位，並出租予其娘
      家之人使用，卻令上訴人負擔管理費及公共電費，顯不合
      理；另系爭房屋於租賃期間，系爭房屋所屬之大樓進行整
      修工程，並搭蓋鷹架圍起帆布，致使上訴人無法充分享受
      日照權，是請本院酌減系爭房屋之租金至合理之程度云云
      。惟按契約成立後，情事變更，非當時所得預料，而依其
      原有效果顯失公平者，當事人得聲請法院增、減其給付或
      變更其他原有之效果。民法第227 條之2 第1 項固定有明
      文。惟同法第442 條亦明文規定：租賃物為不動產者，因
      其價值之昇降，當事人得聲請法院增減其租金。但其租賃
      定有期限者，不在此限。又當事人就不動產所訂之租金，
      於租賃關係存續中，因租賃物價值之昇降，固得聲請法院
      增減其數額，惟此項聲請，以租約未定期限者為限，倘定
      有期限，則不在准許之列，此觀民法第442 條之規定自明
      （最高法院48年台上字第1536號判例意旨可資參照）。查
      ，依兩造於98年7 月23日簽訂之系爭租賃契約書第2 條所
      載，約定租賃期限為1 年6 個月即自98年7 月21日起至10
      0 年6 月止（見原審卷第11頁），是本件租賃關係為定期
      租賃；且依系爭租賃契約書第1 條之記載，租賃標的並未
      包括地下室之停車位，而上訴人提出之電費通知及收據上
      所載之「分攤公共電費」亦無法看出該「分攤公共電費」
      係指分攤使用地下室停車位之電費（見本院卷第29頁至第
      31頁）。是上訴人上訴主張請求降低系爭房屋之租金云云
      ，於法不合，不應准許。
六、綜上所述，被上訴人依據系爭租賃契約之約定及民法租賃、
    不當得利等法律關係，請求上訴人將系爭房屋遷讓返還，並
    給付98年12月所積欠之租金3,725 元及自99年1 月至同年5
    月所積欠之租金37,250元，經抵充14,000元押租金後尚積欠
    租金26,975元，及自99年7 月1 日起至遷讓返還系爭房屋之
    日止，按月給付7,450 元，均為有理由，應予准許。原審判
    命上訴人依上開範圍如數給付，並駁回被上訴人逾前開範圍
    之請求，及就被上訴人勝訴部分依職權宣告假執行，於法並
    無不合。上訴意旨指摘原判決不當，求予廢棄改判，為無理
    由，應予駁回其上訴。
七、本件事證已臻明確，兩造其餘之攻擊、防禦方法及提出之證
    據資料，經本院斟酌後認與本件判決結果不生影響，爰不一
    一加以論述，附此敘明。
八、據上論結，本件上訴為無理由，依民事訴訟法第436 條之1
    第3 項、第449 條第1 項、第78條，判決如主文。
中    華    民    國   100    年    3     月    8     日
                  民事第二庭  審判長法  官  劉克聖
                                    法  官  袁雪華
                                    法  官  高明德
上列正本證明與原本無異。
本件判決不得上訴。
中    華    民    國    100   年     3    月     8    日
                                    書記官  崔青菁